【裁判字號】    98,重訴,64
【裁判日期】    981210
【裁判案由】    返還買賣價金
【裁判全文】
臺灣士林地方法院民事判決              98年度重訴字第64號
原      告  乙  ○
訴訟代理人  張質平律師
被      告  甲○○
訴訟代理人  張瑞釗律師
上列當事人間請求返還買賣價金事件，本院於98年12月7日言詞
辯論終結，判決如下：
    主      文
原告之訴駁回。
訴訟費用新臺幣陸萬陸仟貳佰肆拾壹元由原告負擔。
    事實及理由
一、原告主張及聲明如下：
  (一)原告於民國97年3 月21日經由漢達不動產仲介經紀有限公司
    （即21世紀不動產天母忠誠加盟店，下稱漢達公司）仲介，
    與被告簽訂不動產買賣契約書（下稱系爭契約書），以總價
    新台幣（下同）1850萬元購買被告所有坐落台北市○○區○
    ○段4 小段130 地號土地（應有部分萬分之505） 及其上建
    物即門牌號碼台北市○○○路252 號5 樓（下稱系爭房屋）
    ，並於97年5 月20日交屋。原告於購屋前曾向漢達公司及被
    告查詢系爭房屋之結構安全（包括鄰損狀況）等問題，所得
    答覆均為安全無虞且無鄰損狀況，此由被告出具之不動產標
    的現況說明書第11項可證。不料，原告於交屋後之同月26日
    參加該棟大樓住戶大會時，赫然發現系爭房屋於94年11月間
    ，由土木技師公會檢測時，傾斜度已達1/70，96年5 月間再
    由建築技術學會檢測時傾斜度已達1/61。與會住戶又於97年
    7 月7 日另委託日晟測量工程股份有限公司再度檢測，結果
    傾斜度更達1/56，並遭台北市政府建管處列管中。系爭房屋
    不但逐年增加傾斜度，致必影響建物安全及市場價值，且日
    後恐不足以抵抗台灣近年來頻繁之地震而有危及生命、財產
    安全之虞。
  (二)按房屋傾斜，長期將使重心偏離原始設計，導致樑柱裂痕、
    牆壁龜裂，而減少其通常效用，並對其市場交易價格影響甚
    鉅，顯屬交易上重大瑕疪。另被告曾填載不動產標的狀況說
    明書，其中第11項特別針對「是否有損鄰狀況」為調查，足
    認建築物是否發生鄰損，為影響交易價格之因素。原告本係
    因見被告於其上勾選「否」及曾向仲介公司查詢結果，均認
    安全無虞且無鄰損狀況，始願購買；故原告若知系爭房屋有
    鄰損而發生傾斜，當不會與被告簽訂系爭買賣契約。然被告
    明知系爭房屋已因鄰地皇鼎建設股份有限公司（94）建字06
    46號建築執照新建工程及遠雄營造股份有限公司（94）建字
    0888號建築執照新建大樓工程造成損鄰事件，此由被告曾於
    95年9 月15日及96年1 月5 日，先參加系爭房屋所屬社區函
    請台北市政府交通局駁回起造人大都市建設開發股份有限公
    司「遠雄天母」工地申請將坐落台北市○○○路260 巷公眾
    通行巷路劃紅線禁止停車，以利其大貨車、拖車載運如鋼筋
    等大宗建材通行該巷乙案，函中說明三「另更重要關係者，
    即由於本大樓對面興建中之上述皇鼎麗園建案從興建至今，
    已造成本大樓各住家牆壁樑柱之龜裂，房子並已有傾斜現象
    ，、、、」；後參加社區受損房屋所有權人與皇鼎公司間因
    鄰損事件之調解事宜可證。
  (三)系爭房屋在危險移轉原告之前，顯已發生鄰損事件，且該鄰
    損事件導致系爭房屋傾斜，迄無法修繕而回復原狀，是該瑕
    疪仍屬存在，即欠缺被告保證之品質，且應認係屬交易上之
    重大瑕疪，故被告依民法第373 條、第354 條第1 項前段及
    第2 項、第359 條第1 項規定應負瑕疪擔保責任，原告行使
    價金減少請求權。而其計算方法係參考台灣高等法院92年度
    上易字第610 號民事判決認定標準，依傾斜度、建物使用不
    便利性、居住使用之恐懼性、不具備市場競爭力、建物維修
    費用可能增加及加速折舊等因素。從而，被告對此減少價金
    之數額，應負返還之責。並同時以本件起訴狀繕本送達為意
    思表示之通知，聲明請求減少價金658 萬9700元及自起訴狀
    繕本送達翌日起至清償日止，按年利率5%計算之利息。
二、被告抗辯及聲明如下：
  (一)被告根本不知任何單位究在何時委任土木技師公會及中華民
    國建築技術學會實施檢測，且自系爭房屋於97年3 月21日成
    交至同年5 月20日交屋時止，土木技師公會及建築技術學會
    尚未發表檢測報告。又因已非住戶，亦未參加社區5 月26日
    舉辦之住戶大會，故不知有鄰損之情事；亦對社區委由日晟
    測量公司檢測一事，毫無所悉。又原證五所載，係為解決大
    樓地下室及各住家牆壁樑柱龜裂問題，並非解決鄰損。另兩
    造、仲介林志勳及代理於97年3 月21日在仲介辦公室時，仲
    介林志勳言明他在3 月19日及21日先後打電話向鑑定技師查
    證，該技師回答報告尚未做好，但基本上沒有問題，兩造始
    簽訂買賣契約。足見兩造簽約及交屋時，被告尚不知有鄰損
    ，應無詐欺可言。
  (二)系爭房屋所屬大樓業已計劃改建或辦理都市更新，並由大樓
    管理委員會代理全體住戶與建商（即皇鼎、遠雄公司）成立
    和解，由建商共賠償22,788,690元，其中9,220,675 作為補
    強費用，其餘由建商賠償受損之住戶，且除原告以外，已全
    部和解。建商同意賠償原告之金額為667,918 元，並經建商
    提存本院，應認原告業已受有損害賠償，不應另向被告請求
    減少價金；亦不得據與本件無關之另案判決比附援引請求65
    8 萬9700元。
  (三)依中華民國建築技術學會鑑定報告第12項表示：「本標的物
    經補強後，經研判在正常使用下應無結構及公共安全之顧慮
    」，是系爭房屋並無原告所謂無法修繕之事。
  (四)聲明：原告之訴及假執行之聲請均駁回，如受不利判決，願
    供擔保免為假執行。
三、不爭執事項：
  (一)本件原告主張其於97年3 月21日經由漢達不動產仲介經紀有
    限公司（即21世紀不動產天母忠誠加盟店，下稱漢達公司）
    仲介，與被告簽訂不動產買賣契約書（下稱系爭契約書），
    以總價新台幣（下同）1850萬元購買被告所有坐落台北市○
    ○區○○段4 小段130 地號土地（應有部分萬分之505） 及
    其上建物即門牌號碼台北市○○○路252 號5樓 （下稱系爭
    房屋），並於97年5 月20日交屋。
  (二)系爭房屋因隔鄰皇鼎公司及遠雄公司新建案而發現有損鄰情
    事，後於96年3月9申請中華民國建築技術學會鑑定，並於97
    年9 月10日完成鑑定報，系爭房屋傾斜度已達1/61。
  (三)原告所屬大樓管理委員會代理全體住戶與建商（即皇鼎、遠
    雄公司）成立和解，由建商共賠償22,788,690元，其中9,22
    0,67 5作為補強費用，其餘由建商賠償受損之住戶，且除原
    告以外，已全部和解。建商同意賠償原告之金額為667,918
    元，並經建商提存本院。
四、本件爭點乃在：(一)原告請求再送不動產估價師鑑定房屋價值
    減損金額及參考台灣高等法院92年度上易字第610 號民事判
    決認定標準，依傾斜度、建物使用不便利性、居住使用之恐
    懼性、不具備市場競爭力、建物維修費用可能增加及加速折
    舊等因素，而認應減少價金658萬9700元有無理由？經查：
  (一)依卷附財團法人中華民國建築技術學會98年7月7日函，其認
    系爭建物以低壓水泥灌漿地質改良工法，可有效控制標的傾
    斜；本標的物經補強後，經研判在正常使用下應無結構及公
    共安全之顧慮，故亦無危樓問題，並不需再鑑定。且上述鑑
    定單位除就損害修復有估價之外，亦依台北市建築物工程施
    工損害鄰房鑑定手冊，建物傾斜補償費用之最小規定，故應
    列非工程性補償，並於鑑定報告書十二、結論：12.5說明因
    建物垂直傾斜測量之傾斜率所造成之「非工程性補償率」加
    以計算在內，而定兩建商應負擔系爭房屋之修復費用總額為
    667,918 元，故應無再委請鑑定之必要。又與原告同屬該社
    區而受損之其他14名住戶，均依上述鑑定機關所認定之修復
    費用而同意領取，益足證上述鑑定機關之鑑定結果，應屬公
    正客觀而實在。是亦無參考原告所舉台灣高等法院92年度上
    易字第610 號民事判決之必要。
五、綜上所述，原告依物之瑕疵擔保之法律關係，請求被告減少
    價金658 萬9700元萬，無理由，應予駁回。
六、本件事證已臻明確，兩造其餘之攻擊或防禦方法經本院斟酌
    後，認為均不足以影響本判決之結果，自無一一詳予論駁之
    必要，併此敘明。
七、本院並依職權確定本件訴訟費用額6 萬6241元（原告預繳第
    一審裁判費），並諭知由敗訴之原告負擔。
據上論結，本件原告之訴無理由，依民事訴訟法第78條、第87條
第1 項判決如主文。
中    華    民    國    98    年    12    月    10    日
                  民事第一庭  法  官  李建忠
以上正本證明與原本無異。
如對本判決上訴，應於判決送達後20日內向本院提出上訴狀。
中    華    民    國    98    年    12    月    11    日
                              書記官  吳華瑋


司法院資訊處製作；財團法人民間司法改革基金會備份。
